臺北高等行政法院判決
　　　　　　　　　　　　　　　　　　　 94年度簡字第476號
原　　　告　仁康醫院
代　表　人　甲○○（院長）
訴訟代理人　丙○○
被　　　告　臺北市政府環境保護局
代　表　人　陳永仁（局長）
訴訟代理人　丁○○
　　　　　　乙○○
　　　　　　戊○○
上列當事人間因廢棄物清理法事件，原告不服臺北市政府中華民
國94年3月31日府訴字第09322720600號訴願決定，提起行政訴訟
。本院判決如下︰
    主  文
原告之訴駁回。
訴訟費用由原告負擔。
    事  實
壹、事實概要：
    緣被告所屬之衛生稽查大隊執行醫療廢棄物稽查勤務，於民
    國（以下同）93年9月6日15時20分許至臺北市○○區○○路
    2段131之24號原告處查察，查認其事業廢棄物流向管制網路
    申報之廢棄物項目與向被告申報核准之廢棄物清理計畫書內
    容不符，乃依廢棄物清理法第31條第1項第l款規定，以93年
    9月6日 F123812號違反廢棄物清理法案件舉發通知書予以告
    發；嗣依廢棄物清理法第53條第l款規定，以93年9月14日廢
    字第 H00000000號執行違反廢棄物清理法案件處分書，處以
    原告新臺幣（以下同） 6萬元罰鍰。原告不服，提起訴願，
    遭駁回後，遂向本院提起行政訴訟。
貳、兩造聲明：
一、原告聲明：求為判決訴願決定及原處分均撤銷。
二、被告聲明：求為判決駁回原告之訴。
、兩造爭點：
    原告得否因清除公司事業廢棄物申報代碼從C-0599改為C-05
    06、C-0507及C-0604，且於電腦網路申報欄亦可輸入其代碼
    ，被告並無轉知原告應變更，而主張免責？
一、原告陳述：
１、依廢棄物清理法第2、4及31條等規定應將公告事業廢棄物清
    理計畫書送地方主管機關備查，並依規定將管制流向及種類
    一併以網路申報，且需為一致性。
２、原告於93年 3月17日仁康醫字第0306號函報被告在案，申請
    之代碼為C-0599，因93年4月1日更換清除公司，且新清除公
    司之處理廢棄物之方式與原清除公司不同，代碼需依法以C-
    0506、C-0507及C-0604申報，原告依法要求新清除公司應前
    往被告申請應有之登記，並誠實申報代碼。
３、原告因可於電腦申報欄輸入新增之三個代碼，且被告並無轉
    知原告應變更、或不准申報，故原告以為已核准清運（若不
    核准，則無法進入申報系統申報）。
４、被告因未明確告知未核准申報或管制原告無法進入申報系統
    ，嗣有違反行政程序原則，致原告違法部分應不屬故意，且
    原告醫院產生之廢棄物之清除、流向並無污染環境及違規處
    理，僅因程序問題造成疏忽。且原告經被告於93年 9月14日
    舉發後，亦立即修正內容，並於93年10月 8日以（93）仁康
    醫字第010003號函報被告核備，並於93年10月28日收到北市
    環四字第09334048400號函同意備查。
５、綜上所述，爰請判決如原告訴之聲明。
二、被告陳述：
１、按廢棄物清理法第 2條：「本法所稱廢棄物，分下列兩種：
    一、一般廢棄物…二、事業廢棄物：（一）有害事業廢棄物
    …（二）一般事業廢棄物：由事業所產生有害事業廢棄物以
    外之廢棄物。…第一項第二款之事業，係指農工礦廠（場）
    、營造業、醫療機構、公民營廢棄物清除處理機構、事業廢
    棄物共同清除處理機構、學校或機關團體之實驗室及其他經
    中央主管機關指定之事業。」第 4條規定：「本法所稱主管
    機關：在中央為行政院環境保護署；在直轄市為直轄市政府
    ；在縣（市）為縣（市）政府。」第5條第1項規定：「本法
    所稱執行機關，為直轄市政府環境保護局、縣（市）環境保
    護局及鄉（鎮、市）公所。」第31條第1項第1款：「經中央
    主管機關指定公告一定規模之事業，應於公告之一定期限辦
    理下列事項：一、檢具事業廢棄物清理計畫書，送直轄市、
    縣（市）主管機關或中央主管機關委託之機關審查核准後，
    始得營運；與事業廢棄物產生、清理有關事項變更時，亦同
    。」同法第53條：「有下列情形之一者，處新臺幣六萬元以
    上三十萬元以下罰鍰。經限期改善，屆期仍未完成改善者，
    按日連續處罰。情節重大者，並得命其停工或停業：一、貯
    存、清除、處理或再利用有害事業廢棄物違反第二十八條第
    一項、第七項、第三十一條第一項、第四項、第三十四條、
    第三十九條第一項或依第二十九條第二項所定管理辦法。」
    第63條規定：「本法所定行政罰，由執行機關處罰之；執行
    機關應作為而不作為時，得由上級主管機關為之。」廢棄物
    清理法施行細則第12條：「本法第三十一條第一項第一款所
    稱與事業廢棄物產生、清理有關事項變更，係指下列情形之
    一：一、新增或改變產品製造過程、作業流程或處理流程。
    二、廢棄物回收、貯存、清除、處理、再利用方法或設施改
    變者。三、原物料使用量及產品產量或營運擴增及其他改變
    ，足致廢棄物性質改變或數量增加者。」依行政院環境保護
    署92年 7月17日環署廢字第0920051861號公告事項：「一、
    應以網路傳輸方式申報廢棄物之產出、貯存、清除、處理、
    再利用、輸出及輸入情形之事業。…（十二）公民營廢棄物
    清除、處理及清理機構。…四、本公告自九十二年九月一日
    開始實施。」依行政院環境保護署91年10月30日環署廢字第
    0910075531A號公告： 「公告事項：一、指定公告應檢具清
    理計畫書之事業（以下簡稱指定公告事業）。…（五）許可
    病床數達十床以上之醫療機構。…五、指定公告事業於本公
    告實施前已檢具清理計畫書，送直轄市、縣（市）主管機關
    或中央主管機關委託之機關審查核准者，其事業廢棄物產生
    、清理有關事項變更時，應依本法第三十一條第一項第一款
    規定辦理清理計畫書變更；另其事業廢棄物產生、清理有關
    事項未變更時，仍應依公告事項四規定期限重新檢具清理計
    畫書，送直轄市、縣（市）主管機關或中央主管機關委託之
    機關審查，完成核准程序。…八、本公告自中華民國九十二
    年二月一日開始實施。」
２、本案係被告所屬之衛生稽查大隊執行醫療廢棄物稽查勤務，
    於93年9月6日下午3時20分許前往原告醫院 （臺北市○○區
    ○○路2段131之24號）查察，發現其事業廢棄物流向管制網
    路申報之廢棄物項目C-0506（可燃）手術或驗屍廢棄物、C-
    0507（可燃）實驗室廢棄物及C-0604（不可燃）廢棄物之尖
    銳器，並未於其提報之事業廢棄物清理計畫書內填報，亦即
    與向被告申報核准之廢棄物清理計畫書內容不符，違反廢棄
    物清理法之規定，爰當場作成「臺北市醫療事業感染性廢棄
    物檢查表」後，開立F123812號舉發通知書依法告發， 並經
    原告員工（丙○○）確認簽收，再以93年9月14日廢字第H00
    000000號處分書，處原告6萬元罰鍰， 依法告發、處分並無
    違誤。此有行政院環境保護署事業廢棄物管制中心事業廢棄
    物流向管制網路申報資料、原告之事業廢棄物清理計畫書、
    臺北市醫療事業感染性廢棄物檢查表及被告所屬之衛生稽查
    大隊93年10月15日第18061 號陳情訴願案件簽辦單等影本各
    一份附卷可稽。
３、有關原告主張因代碼更換，清除公司事業廢棄物申報代碼從
    C-0599改為C-0506、C-0507及C-0604，且於電腦網路申報欄
    亦可輸入其代碼，且被告並無轉知原告應變更云云。經查代
    碼轉換並不會影響填報事項的增減，且原告既屬應檢具事業
    廢棄物清理計畫書之事業，即應遵守相關法令規定，於其事
    業廢棄物清理計畫書內詳實填報產出之事業廢棄物項目，原
    告院內產出之代碼C-0506、C-0507及C-0604等有害事業廢棄
    物，確實未於事業廢棄物清理計畫書內填報，原告之實際事
    業廢棄物產生、清理事項既有增減，自應依上揭法令規定辦
    理變更，倘原告係因疏失不察致填寫項目不完整，亦可於事
    實發生起依上揭法令規定辦理變更，並不影響其權益。原告
    實際事業廢棄物產生、清理事項有變更，而其原提報經被告
    審查核准之事業廢棄物清理計畫書未變更，確有「網路申報
    之廢棄物項目代碼與申報核准之廢棄物清理計畫書內容不符
    」之違規情事。末查行政院環境保護署91年10月30日環署廢
    字第0910075531號公告「應檢具事業廢棄物清理計畫書之事
    業」，公告事項五：「指定公告事業於本公告實施前已檢具
    清理計畫書，送直轄市、縣（市）主管機關或中央主管機關
    委託之機關審查核准者，其事業廢棄物產生、清理有關事項
    變更時，應依本法第三十一條第一項第一款規定辦理清理計
    畫書變更…。」原告既屬「應檢具事業廢棄物清理計畫書之
    事業」，即應遵守相關規定，尚難以未諳相關法令為由，而
    主張免責。本件原告之違法事實確實存在，從而，被告依首
    揭法規及公告，處原告6萬元罰鍰，並無不合。
４、綜上所述，本件原告之訴為無理由，爰請判決如被告答辯之
    聲明。
    理  由
一、按「簡易訴訟程序之裁判得不經言詞辯論為之。」行政訴訟
    法第233條第1項定有明文，合先敘明。
二、按廢棄物清理法第 2條規定：「本法所稱廢棄物，分下列二
    種：…二、事業廢棄物：（一）有害事業廢棄物…（二）一
    般事業廢棄物：由事業所產生有害事業廢棄物以外之廢棄物
    。…第一項第二款之事業，係指農工礦廠（場）、營造業、
    醫療機構、公民營廢棄物清除處理機構、事業廢棄物共同清
    除處理機構、學校或機關團體之實驗室及其他經中央主管機
    關指定之事業。」同法第 4條規定：「本法所稱主管機關：
    在中央為行政院環境保護署；在直轄市為直轄市政府；在縣
    （市）為縣（市）政府。」同法第5條第1項規定：「本法所
    稱執行機關，為直轄市政府環境保護局、縣（市）環境保護
    局及鄉（鎮、市）公所。」同法第31條第1項第1款規定：「
    經中央主管機關指定公告一定規模之事業，應於公告之一定
    期限辦理下列事項：一、檢具事業廢棄物清理計畫書，送直
    轄市、縣（市）主管機關或中央主管機關委託之機關審查核
    准後，始得營運；與事業廢棄物產生、清理有關事項變更時
    ，亦同。」同法第53條第l款規定：「 有下列情形之一者，
    處新臺幣六萬元以上三十萬元以下罰鍰。經限期改善，屆期
    仍未完成改善者，按日連續處罰。情節重大者，並得命其停
    工或停業：一、貯存、清除、處理或再利用有害事業廢棄物
    違反第二十八條第一項、第七項、第三十一條第一項、第四
    項、第三十四條、第三十九條第一項或依第二十九條第二項
    所定管理辦法。」同法第63條規定：「本法所定行政罰，由
    執行機關處罰之；執行機關應作為而不作為時，得由上級主
    管機關為之。」又按行政院環境保護署91年10月30日環署廢
    字第09100075531A號公告：「主旨：公告應檢具事業廢棄物
    清理計畫書（以下簡稱清理計畫書）之事業。…公告事項：
    一、指定公告應檢具清理計畫書之事業（以下簡稱指定公告
    事業）。…（五）許可病床數達十床以上之醫療機構。…」
三、本件被告所屬之衛生稽查大隊執行醫療廢棄物稽查勤務，於
    93年9月6日15時20分許至臺北市○○區○○路2段131之24號
    原告處查察，查認其事業廢棄物流向管制網路申報之廢棄物
    項目與向被告申報核准之廢棄物清理計畫書內容不符，乃依
    廢棄物清理法第31條第1項第l款規定，以93年9月6日F12381
    2 號違反廢棄物清理法案件舉發通知書予以告發；嗣依廢棄
    物清理法第53條第l款規定，以93年9月14日廢字第H0000000
    0號執行違反廢棄物清理法案件處分書，處以原告6萬元罰鍰
    。原告不服，循序提起訴願及本件行政訴訟。
四、原告於本件行政訴訟中訴稱，因代碼更換，清除公司事業廢
    棄物申報代碼從C-0599改為C-0506、C-0507及C-0604，且於
    電腦網路申報欄亦可輸入其代碼，被告並無轉知原告應變更
    云云。惟查：
１、被告之稽查人員執行醫療廢棄物稽查勤務，於事實欄所述之
    時、地，查認原告之事業廢棄物流向管制網路申報之廢棄物
    項目C-0506（可燃）手術或驗屍廢棄物、C-0507（可燃）實
    驗室廢棄物及C-0604（不可燃）廢棄物之尖銳器，並未於其
    事業廢棄物清理計畫書內填報，爰當場作成「臺北市醫療事
    業感染性廢棄物檢查表」，並由原告之員工（丙○○）確認
    無訛，此有行政院環境保護署事業廢器物管制中心事業廢棄
    物流向管制網路申報資料、原告之事業廢棄物清理計畫書、
    臺北市醫療事業感染性廢棄物檢查表及被告所屬之衛生稽查
    大隊93年10月15日第 18061號陳情訴願案件簽辯單等影本各
    一份附於原處分卷可稽。被告依法告發、處分，自屬有據。
２、代碼轉換並不會影響填報事項的增減，且原告既屬應檢具事
    業廢棄物清理計畫書之事業，即應遵守相關法令規定，於其
    事業廢棄物清理計畫書內詳實填報產出之事業廢棄物項目，
    原告院內產出之代碼C-0506、C-0507及C-0604等有害事業廢
    棄物，確實未於事業廢棄物清理計畫書內填報，原告之實際
    事業廢棄物產生、清理事項既有增減，自應依上揭法令規定
    辦理變更，倘原告係因疏失不察致填寫項目不完整，亦可於
    事實發生起依上揭法令規定辦理變更，並不影響其權益。原
    告實際事業廢棄物產生、清理事項有變更，而其原提報經被
    告審查核准之事業廢棄物清理計畫書未變更，確有「網路申
    報之廢棄物項目代碼與申報核准之廢棄物清理計畫書內容不
    符」之違規情事。況且，行政院環境保護署91年10月30日環
    署廢字第0910075531號公告「應檢具事業廢棄物清理計畫書
    之事業」，公告事項五：「指定公告事業於本公告實施前已
    檢具清理計畫書，送直轄市、縣（市）主管機關或中央主管
    機關委託之機關審查核准者，其事業廢棄物產生、清理有關
    事項變更時，應依本法第三十一條第一項第一款規定辦理清
    理計畫書變更…。」原告既屬「應檢具事業廢棄物清理計畫
    書之事業」，即應遵守相關規定，尚難以未諳相關法令為由
    ，而主張免責。
五、綜上所述，原告之陳詞均不可採，則被告所為科處原告 6萬
    元罰鍰之處分，揆諸首揭規定，並無違誤，訴願決定予以維
    持，亦無不合。原告徒執前詞，訴請撤銷訴願決定及原處分
    ，並無理由，應予駁回。
六、本件事證已臻明確，兩造其餘攻擊防禦方法均與本件判決結
    果不生影響，故不逐一論述，併此敘明。
據上論結，本件原告之訴為無理由，爰依行政訴訟法第233條第1
項、第236條、第195條第1項後段、第98條第3項前段判決如主文
。
中　　華　　民　　國　　94　　年    9     月　　26  　日
               　　　　　　　　　第四庭法    官 吳慧娟
上為正本係照原本作成。
本件以訴訟事件所涉及之法律見解具有原則性者為限，始得於本
判決送達後20日內向本院提出上訴狀並表明上訴理由，如已於本
判決宣示後送達前提起上訴者，應於判決送達後20日內補具上訴
理由（均按他造人數附繕本），且經最高行政法院許可後方得上
訴。
中　　華　　民　　國　　94　　年    9     月　　26  　日
          　　　　　　　　　　　　　　 書 記 官 劉道文
